【裁判字號】    97,易,2041
【裁判日期】    980423
【裁判案由】    詐欺
【裁判全文】
臺灣臺南地方法院刑事判決              97年度易字第2041號
公  訴  人  臺灣臺南地方法院檢察署檢察官
被      告  丙○○
選任辯護人  熊家興  律師
            曾靖雯  律師
            江信賢  律師
被      告  乙○○
上列被告等因詐欺案件，經檢察官提起公訴（97年度偵續字第73
號），本院判決如下：
    主    文
丙○○意圖為自己不法之所有，以詐術使人將本人之物交付，處
有期徒刑肆月，如易科罰金，以新臺幣壹仟元折算壹日；又意圖
為自己不法之所有，以詐術使人將本人之物交付，處有期徒刑肆
月，如易科罰金，以新臺幣壹仟元折算壹日。應執行有期徒刑陸
月，如易科罰金，以新臺幣壹仟元折算壹日。
乙○○幫助意圖為自己不法之所有，以詐術使人將本人之物交付
，處拘役伍拾日，如易科罰金，以新臺幣壹仟元折算壹日；又幫
助意圖為自己不法之所有，以詐術使人將本人之物交付，處拘役
伍拾日，如易科罰金，以新臺幣壹仟元折算壹日。應執行拘役玖
拾日，如易科罰金，以新臺幣壹仟元折算壹日。
    事    實
一、丙○○意圖為自己不法之所有，而基於詐欺取財之犯意，於
    民國96年11月間，向甲○○佯稱其友人在高雄有漁船，如共
    同合資一股用來投資買賣漁船，一星期後可回本並有高額之
    獲利，機會難得，倘甲○○無資金可投資時，亦有管道可供
    借錢，致使甲○○誤信為真陷於錯誤而應允，嗣丙○○隨即
    先於96年11月15日帶同甲○○至臺南縣新市鄉某處向事先聯
    絡好之不詳地下錢莊業者約見，由甲○○向該人借款新台幣
    （下同）二十萬元，得款後，與甲○○相約各自前往臺南縣
    官田鄉葫蘆埤與船東會面交錢，丙○○為達詐財之目的，旋
    聯絡乙○○並向其誆稱甲○○欠錢一直催討未還，委託乙○○假扮船東之伙計收取投資款藉以取回甲○○之欠款，而乙○○為一成年男子，對於友人相互間之借款未還糾紛，本有
    應循一般合法管道索取之認識，竟礙於朋友間之情誼，爰基
    於幫助丙○○詐欺取財之犯意，同意丙○○之要求而駕車搭
    載丙○○前往上址與甲○○會面，雙方碰面後，乙○○即向
    甲○○自稱係船東所派來之人要收取投資款，使甲○○不疑
    有他而將十萬元交予乙○○點收，乙○○收訖後旋聲稱其餘
    款項要盡快交付，否則會來不及入股而駕車載丙○○逕行離
    去，得款後在車上將十萬元轉交給丙○○，丙○○則另取出
    二千元予乙○○補貼油錢之用。繼於96年11月23日，丙○○
    、乙○○另分別基於詐欺取財、幫助詐欺取財之犯意，由丙○○帶同甲○○至高雄市由甲○○向另一位地下錢莊業者借
    款二十萬元後，邀乙○○至臺南市安南區土城鹿耳門碰面，
    丙○○、乙○○則以上述相同之方式向甲○○詐得尾款十六
    萬元，而丙○○亦取出二千元予乙○○貼補油錢。嗣甲○○
    於交付二十六萬元之投資款後皆無回音，屢次與丙○○、乙○○聯絡，渠等均藉故避不見面，甲○○始知受騙。
二、案經甲○○訴由臺南縣警察局麻豆分局報告臺灣臺南地方法
    院檢察署檢察官偵查起訴。
    理    由
一、前開事實，業據被告丙○○、乙○○二人均坦承不諱，核與
    告訴人甲○○指訴之情節相符，足認被告二人之自白堪以採
    信，是以本件事證明確，被告二人上開犯行堪以認定，應依
    法論科。
二、核被告丙○○二次所為，各係犯刑法第三百三十九條第一項
    之詐欺取財罪；被告乙○○二次犯行，各係犯刑法第三十條
    第一項前段、第三百三十九條第一項之幫助詐欺罪。又被告
    乙○○二次犯行各係詐欺罪之幫助犯，爰各依刑法第三十條
    第二項，按正犯之刑減輕。被告二人之上開二次犯行，均犯
    意各別，行為不同，均應分論併罰。爰審酌被告二人犯罪之
    動機、目的、手段，被告丙○○係實施詐術而實質得利者，
    被告乙○○係基於幫助朋友之情誼而犯本案，且僅係獲取每
    次各二千元之油錢，又本件被告丙○○雖將所詐得之二十六
    萬元當庭償還告訴人 (見本院98年2月4日、98年4月9日審判
    筆錄)，惟因本件告訴人因被告丙○○所實施之詐術而向地
    下錢莊借款致須支付高額利息，此亦為告訴人之實際損失，
    且就利息部分雙方並未達成和解，惟被告二人就本案均坦承
    犯行，態度良好等一切情狀，分別量處如主文所示之刑，並
    均定應執行刑，且就被告二人之宣告刑及所定執行刑均諭知
    如易科罰金之折算標準，以資懲儆。
據上論斷，應依刑事訴訟法第二百九十九條第一項前段，刑法第
三十條第一項前段、第二項、第三百三十九條第一項、第四十一
條第一項前段、第五十一條第五款、第六款，刑法施行法第一條
之一，判決如主文。
本案經檢察官王惠芬到庭執行職務。
中    華    民    國    98    年    4     月    23    日
                  刑事第十三庭  審判長法  官  張銘晃
                                      法  官  黃翰義
                                      法  官  徐文瑞
以上正本證明與原本無異。
如不服本判決應於收受本判決後10日內向本院提出上訴書狀，並
應敘述具體理由。其未敘述上訴理由者，應於上訴期間屆滿後20
日內向本院補提理由書狀（均須按他造當事人之人數附繕本）「
切勿逕送上級法院」。
                                      書記官  何小玉
中    華    民    國    98    年    4     月    23    日
附錄本案論罪科刑法條全文
中華民國刑法第339條
意圖為自己或第三人不法之所有，以詐術使人將本人或第三人之
物交付者，處5年以下有期徒刑、拘役或科或併科1千元以下罰金
。
以前項方法得財產上不法之利益或使第三人得之者，亦同。
前二項之未遂犯罰之。


司法院資訊處製作；財團法人民間司法改革基金會備份。
